臺灣臺北地方法院民事判決　　　　　　 95年度勞訴字第154號
原　　　告　戊○○
訴訟代理人　朱麗真律師
被　　　告　新店市公所
法定代理人　甲○○
訴訟代理人　翁志明律師
複 代理 人　黃暖琇律師
訴訟代理人　乙○○
　　　　　　丙○○
　　　　　　丁○○
當事人間請求給付資遣費等事件，經本院於中華民國96年2 月16
日言詞辯論終結，判決如下：
    主      文
原告先備位之訴及其假執行之聲請均駁回。
訴訟費用由原告負擔。
    事實及理由
甲、程序方面：
    按請求之基礎事實同一者，縱於訴狀送達後，原告仍得將原
    訴變更或追加他訴，無須得被告同意，此觀民事訴訟法第二
    百五十五條第一項第二款規定自明。
  (一)所謂請求之基礎事實同一，係指變更或追加之訴與原訴之主
    要爭點有其共同性，各請求利益之主張在社會生活上可認為
    同一或關連，而就原請求之訴訟及證據資料，於審理繼續進
    行在相當程度範圍內具有同一性或一體性，得期待於後請求
    之審理予以利用，俾先後兩請求在同一程序得加以解決，避
    免重複審理，進而為統一解決紛爭，且無害於他造當事人程
    序權之保障，俾符訴訟經濟者稱之。判斷是否合於本款之請
    求之基礎事實同一，應考慮被告之防禦權是否受到不利益及
    在訴訟之過程，准予為訴之變更、追加後，原來已經進行過
    之訴訟資料與証據資料，有無繼續使用之可能性及價值等情
    。
  (二)原告起訴時係請求被告給付資遣費新台幣（下同）275,000
    元、預告期間工資132,000 元及侵害名譽之慰撫金264,000
    元，所為應受判決事項之聲明為：被告應給付原告671,000
    元（見起訴狀所載）。嗣於第一次言詞辯論期日即本院民國
    95年9 月22日言詞辯論期日，撤回資遣費、預告期間工資之
    請求，將原訴訟標的及原因事實變更為名譽受侵害之侵權行
    為損害賠償400,000 元，及被告自91年開始將原告勞工保險
    月投保薪資降低兩成，導致原告受有短少之勞工保險老年給
    付損害100,000 元，另被告自87年3 月1 日起至95年2 月27
    日止拒絕原告從事選務及調查工作，以致於原告每月薪資因
    之減少10,000元，應給付差額500,000 元，而聲明請求被告
    給付1,000,000 元（見本院卷第27頁）。又於本院95年10月
    31日言詞辯論期日追加備位之訴，為預備合併之主張方式，
    先位之訴請求被告給付退休金、賠償勞工保險短少之老年給
    付共555,500 元本息，備位之訴則請求被告給付資遣費、賠
    償勞工保險短少之老年給付共322,666 元本息（見本院卷第
    46頁）。雖被告對原告訴之追加、變更表示不同意，但因原
    告所為之變更、追加前後主張之基礎事實均以兩造間存有不
    定期勞動契約，被告曾於95年2 月28日違法解雇、暨勞工保
    險月投保薪資申報不實等情為據，揆諸前開說明，合於民事
    訴訟法第二百五十五條第一項第二款規定要件，且對於被告
    之防禦無甚影響，應許其所為訴之追加、變更。
乙、得心證之理由：
一、原告主張：
  (一)原告自83年10月1 日起受僱於被告，83年10月1 日至85 年7
    月31日係在收發室從事稿件校對工作，85年8 月1 日至93年
    12月31日則在主計室從事會計核算程序、統計調查（人力資
    源、家庭收支、攤子收入等），95年1 月1 日至95年2 月28
    日則從事清潔隊守衛工作，均係屬於抄錄員、清潔隊守衛等
    提供勞力以獲取報酬之工作，工作性質與行政院勞工委員會
    87年12月31日台勞動一字第059605號公告所載公務機構之
    技工、工友等相同，自有勞動基準法之適用。兩造間僱傭契
    約期間雖為一年一聘之方式，但前後契約期間並無間斷，依
    勞動基準法第九條第二項第二款規定應為不定期勞動契約關
    係。
  (二)詎被告竟於95年2 月28日違法終止兩造間勞動契約，茲既原
    告已年滿60歲，符合同法第五十四條第一項強制退休要件，
    爰以起訴狀繕本之送達、併於95年12月5 日言詞辯論期日以
    言詞為自請退休之意思表示；被告應依同法第五十五條規定
    ，按原告工作年資11年又5 個月、平均工資22,000元計算，
    給付原告退休金506,000 元。再者，被告未經原告同意擅自
    於92年度降低原告月薪，致使原告勞工保險之月投保薪資降
    低為19,200元，以致於勞工保險老年給付隨之短少49,500元
    ，被告自應對原告負不完全給付之損害賠償責任。
  (三)倘若原告不符退休要件，因被告違法解雇，原告亦得依勞動
    基準法第十四條第一項第六款規定終止勞動契約，爰以起訴
    狀繕本之送達為終止之意思表示，依同法第十七條、第十六
    條規定請求被告給付資遣費、30日預告期間工資共273,166
    元。此外，如(二)所述，被告應對原告所受勞工保險老年給付
    短少49,500元之損害負不完全給付之損害賠償責任。
  (四)為此，先位之訴部分，依勞動基準法第五十五條規定請求被
    告給付退休金506,000 元，及依不完全給付債務不履行規定
    ，請求被告賠償短少之勞工保險老年給付49,500元；備位之
    訴部分，則依勞動基準法第十四條、第十六條、第十七條規
    定請求被告給付資遣費、預告期間工資共273,166 元，及依
    不完全給付債務不履行規定，請求被告賠償短少之勞工保險
    老年給付49,500元等語。並聲明：
  1.先位聲明：
  (1)被告應給付原告555,500 元，及自95年10月31日準備書狀繕
    本送達翌日起至清償日止，按年息5 ﹪計算之利息。
  (2)願供擔保以代釋明，請准宣告假執行。
  2.備位聲明：
  (1)被告應給付原告322,666 元，及自起訴狀繕本送達翌日起至
    清償日止，按年息5 ﹪計算之利息。
  (2)願供擔保以代釋明，請准宣告假執行。
二、被告則抗辯：
  (一)原告為被告依臨時人員管理要點僱用之人員，兩造間僱傭契
    約權利義務內容係依被告臨時人員管理要點、僱用契約書約
    定為據，契約期滿則不續聘，且依被告臨時人員管理要點第
    十一點規定，並不適用勞動基準法，亦無公務人員退休相關
    法令之適用，原告無從依勞動基準法規定請求資遣費、退休
    金。
  (二)被告並未曾對原告為終止契約之意思表示，而係因兩造間僱
    傭契約期間於95年2 月28日屆滿而告消滅，被告未曾解雇原
    告。
  (三)原告工作性質為抄錄員，與行政院勞工委員會87年12月31日
    台勞動一字第059605號公告所述技工、駕駛人、工友、清
    潔隊員工作不同，無勞動基準法之適用。
  (四)被告在92年度將原告月投保薪資減少，係因當年度全部員工
    均有減薪之緣故，當時原告並未異議。
  (五)並聲明：原告之訴及假執行之聲請均駁回，如受不利判決願
    供擔保，請准宣告免為假執行。
三、兩造不爭執之事實（詳見本院96年2 月16日言詞辯論筆錄）
    ：
  (一)原告自83年10月1 日起至95年2 月28日止任職於被告機關，
    為依被告臨時人員管理要點僱用之臨時人員，擔任臨時抄錄
    員工作，兩造間存有僱傭契約關係，但無公務人員相關任用
    法令之適用；原告離職前六個月，每日日薪為824 元。
  (二)被告於95年2 月27日下午告知原告自95年3 月1 日起兩造間
    僱傭契約期滿不續聘。
  (三)兩造間僱用契約定有期間，每次均約定為一年，期滿則再繼
    續締結新約，自83年10月1 日起至95年2 月28日止期間，原
    告年資並未曾中斷，最後一次契約期間係自95年1 月1 日起
    至95年2月28日止。
  (四)原告於95年5月15日年滿七十歲。
  (五)被告臨時人員管理要點第十一點規定，臨時人員不適用勞動
    基準法之規定。
  (六)被告未曾為強制原告退休之意思表示；亦未曾依勞動基準法
    第十一條、第十二條對原告為終止契約之意思表示。
  (七)被告95年11月30日答辯(二)狀所附原告83年至95年薪資表中所
    載薪資數額與事實相符。亦即，原告83、84年間月薪17,000
    元、85年至86年6 月間月薪19,000元、86年7 月至87年7 月
    日薪750 元、87年8 月至90年6 月日薪780 元、90年7 月至
    91年12月日薪804 元、92年間日薪724 元、93年1 月至94年
    8 月日薪804元、94年9月至95年2月日薪824元。
四、本件經兩造於本院96年2 月16日言詞辯論期日整理後，兩造
    爭執之重點在於：
  (一)先位之訴部分：
  1.兩造間僱傭契約有無勞動基準法之適用，若有，是否為勞動
    基準法第九條之定期勞動契約？被告以契約期滿為由不續聘
    原告，有無違反勞動基準法之規定？
  2.原告請求被告給付退休金是否有據？
  3.被告有無將原告勞工保險月投保薪資以多報少，以致於原告
    受有短少老年給付49,500元之損害？
  (二)備位之訴部分：
  1.原告以被告違法解雇違反勞動基準法之規定，而依勞動基準
    法第十四條第一項第六款起訴請求資遣費而終止與被告間契
    約，請求被告給付資遣費、預告期間工資，是否可採？
  2.被告有無將原告勞工保險月投保薪資以多報少，以致於原告
    受有短少老年給付49,500元之損害？
五、現就先位之訴部分，兩造爭執之重點分述如下：
  (一)兩造間僱傭契約有無勞動基準法之適用，若有，是否為勞動
    基準法第九條之定期勞動契約？被告以契約期滿為由不續聘
    原告，有無違反勞動基準法之規定？
  1.按中央主管機關指定適用勞動基準法之事業，得就事業之部
    分工作場所或工作者指定適用；本法適用於一切勞雇關係；
    但因經營型態、管理制度及工作特性等因素適用本法確有窒
    礙難行者，並經中央主管機關指定公告之行業或工作者，不
    適用之，勞動基準法第三條第一項第八款及第二、三項定有
    明文。經查，行政院勞工委員會業於86年9 月1 日公告指定
    公務機構技工、工友、駕駛人及清潔員自87年7 月1 日起適
    用勞動基準法，並於87年12月31日以台勞動一字第059605
    號公告在案乙節，有行政院勞工委員會96年1 月4 日回覆本
    院之函文在卷可稽（見本院卷第84至85頁）。依此，倘若在
    公務機構所從事之工作內容與前揭技工、工友、駕駛人及清
    潔員有別，則無該法之適用。
  2.次查，原告自83年10月1 日起至95年2 月28日止任職於被告
    機關，為依被告臨時人員管理要點僱用之臨時人員，擔任臨
    時抄錄員工作，兩造間存有僱傭契約關係，但無公務人員相
    關任用法令之適用，為兩造所不爭執之事實（見兩造不爭執
    之事實(一)）。至於原告受僱期間所擔任之職務具體內容，自
    83年10月1 日至85年7 月31日係在收發室從事稿件校對工作
    ，85年8 月1 日至93年12月31日則在主計室從事會計核算程
    序、統計調查（人力資源、家庭收支、攤子收入等），95年
    1 月1 日至95年2 月28日則從事清潔隊守衛工作等情，除經
    原告陳述綦詳外，並為被告所不爭執者（見本院96年2 月16
    日言詞辯論筆錄第1 、2 頁）。如前所述，原告上開工作性
    質概屬於抄錄員之工作性質，有被告所提僱用通知書可佐（
    見本院卷第62至65頁），各該僱用通知書並有交付原告收執
    ，此觀諸僱用通知書上所載正本收受者為原告一節，即可推
    知，原告對此亦未爭執。顯見，原告自受僱時起即已知悉其
    所從事之工作與前述技工、工友、駕駛人及清潔員並不相同
    ，自無勞動基準法之適用。
  3.茲既兩造間僱傭契約並無勞動基準法之適用，故亦無勞動基
    準法第九條第二項第二款視為不定期勞動契約規定之適用餘
    地。
  4.又兩造間僱傭契約係定有期間，每次均約定為一年，期滿則
    再繼續締結新約，最後一次契約期間係自95年1 月1 日起至
    95年2 月28日止（見兩造不爭執之事實(三)），依民法第四百
    八十八條第一項規定，於95年2 月28日契約期間屆滿時，兩
    造間僱傭關係因而消滅，被告對原告表示自95年3 月1 日起
    因契約期滿不再續約，原告無須再至被告處提供勞務之情，
    亦無違反勞動基準法、民法前開規定之情事。
  (二)原告請求被告給付退休金是否有據？
    如前所述，兩造間僱傭契約並非勞動基準法所稱勞動契約、
    更無勞動基準法之適用，故原告本於勞動基準法第五十五條
    規定請求被告給付退休金506,000 元，洵屬無據。
  (三)被告有無將原告勞工保險月投保薪資以多報少，以致於原告
    受有短少老年給付49,500元之損害？
  1.經查，原告在90年7 月至91年12月期間日薪為804 元，嗣於
    92年間日薪減為724 元之事實，為兩造所不爭執（見兩造不
    爭執之事實(七)），另經被告在本院95年9 月22日言詞辯論期
    日表示：「被告將原告勞保投保薪資減少兩成是因為當年度
    全面員工都有減薪的關係，當時原告都沒有異議，…」等語
    綦詳（見本院卷第27頁背面）。
  2.原告雖主張被告減薪未經其同意，但查，兩造向來均在僱用
    契約書中約定：僱傭期間由被告依其臨時工工餉支給標準按
    日支給原告等詞（見本院卷第55至56頁），且被告則會發給
    原告僱用通知書，亦於前敘及（見(一)之２）。據此，關於原
    告92年度之報酬數額，係經過兩造合意而決定者，應可認定
    。
  3.按當事人互相表示意思一致者，無論其為明示或默示，契約
    即為成立，民法第一百五十三條第一項定有明文。而稱僱傭
    者，謂當事人約定，一方於一定或不定之期限內為他方服勞
    務，他方給付報酬之契約，同法第四百八十二條規定甚明。
    兩造既對於原告92年間之薪資報酬在簽訂僱傭契約書時合意
    按被告臨時工工餉支給標準發給，則被告依其支給標準發給
    原告日薪724 元，自與兩造間約定無違。況且，原告收受被
    告所給報酬並未曾異議，且更繼續向被告為勞務之履行，自
    亦已構成默示同意被告所給上開報酬數額，故應受此約定之
    拘束。
  4.綜此，原告主張被告未經其同意擅自於92年度降低原告月薪
    ，致使原告勞工保險之月投保薪資降低為19,200元，所得請
    領之勞工保險老年給付隨之短少49,500元，而認被告應負不
    完全給付之損害賠償責任等情，因被告依兩造約定報酬數額
    為原告申報勞工保險月投保薪資，並未有不符兩造間債之本
    旨之處，自不構成不完全給付，原告依此請求被告負賠償責
    任，難謂有據。
  (四)從而，原告先位之訴依勞動基準法第五十五條規定請求被告
    給付退休金，及依不完全給付債務不履行規定，請求被告賠
    償短少之勞工保險老年給付，而請求被告給付555,500 元，
    及自95年10月31日準備書狀繕本送達翌日即95年11月1 日起
    至清償日止，按年息5 ﹪計算之法定遲延利息，為無理由，
    應予駁回。其訴既經駁回，則假執行之聲請亦失所附麗，應
    併予駁回。
六、原告先位之訴既經駁回，本院即應就其備位之訴予以裁判，
    現就兩造爭執之重點，分述如下：
  (一)原告以被告違法解雇違反勞動基準法之規定，而依勞動基準
    法第十四條第一項第六款起訴請求資遣費而終止與被告間契
    約，請求被告給付資遣費、預告期間工資，是否可採？
    如五之(一)所為之說明，兩造間僱傭契約關係並無勞動基準法
    之適用，故原告本於該法之規定，訴請被告給付資遣費，即
    乏依據，不應准許。
  (二)被告有無將原告勞工保險月投保薪資以多報少，以致於原告
    受有短少老年給付49,500元之損害？
    原告此部分請求所執理由均與先位之訴如(三)所載爭點相同，
    承上五之(三)所述，原告此項請求，亦不應准許。
  (三)因而，原告備位之訴本於勞動基準法、債務不履行損害賠償
    之法律關係，主張被告應給付資遣費、負不完全給付損害賠
    償責任，均屬無據，其請求被告給付322,666 元，及自起訴
    狀繕本送達翌日即95年7 月21日起至清償日止，按年息5 ﹪
    計算之法定遲延利息，為無理由，應予駁回。其訴既經駁回
    ，則假執行之聲請亦失所附麗，應併予駁回。
七、綜上所述，兩造間僱傭契約並無勞動基準法之適用，原告先
    備位之訴本於該法請求被告給付退休金、資遣費，均乏所據
    ；而兩造業已在僱傭契約中合意原告日薪悉依被告臨時工工
    餉支給標準發給，故被告據此數額為原告申報勞工保險月投
    保薪資，難謂有為不完全給付情事。從而，原告先備位之訴
    均無理由，應予駁回；其訴既經駁回，則假執行之聲請亦失
    所附麗，應併予駁回。
八、本件為判決之基礎已臻明確，兩造其餘之陳述及所提其他證
    據，經本院斟酌後，認為均於判決之結果無影響，亦與本案
    之爭點無涉，自無庸逐一論述，併此敘明。
丙、結論：原告先備位之訴均無理由，並依民事訴訟法第七十八
    條，判決如主文。
中　　華　　民　　國　　96　　年　　3 　　月　　16　　日
                  勞工法庭  法  官  賴錦華
以上正本係照原本作成。
如對本判決上訴，須於判決送達後二十日之不變期間內，向本院
提出上訴狀。
中　　華　　民　　國　　96　　年　　3 　　月　　16　　日
                            書記官  林桂玉
